【裁判字號】    89,訴,169
【裁判日期】    890817
【裁判案由】    侵權行為損害賠償
【裁判全文】
臺灣苗栗地方法院民事判決                            八十九年訴字第一六九號
    原      告  甲○○
    訴訟代理人  乙○○
    被      告  丙○○
右當事人間請求損害賠償事件，本判決如左：
    主    文
被告應給付原告新台幣伍萬壹仟肆佰伍拾元，及自民國八十八年七月二十三日起至清
償日止，按年息百分之五計算之利息。
原告其餘之訴駁回。
訴訟費用由被告負擔十分之一，餘由原告負擔。
    事    實
甲、原告方面：
一、聲明：被告應給付原告新台幣（下同）五十七萬七千六百八十六元，及自民國八
    十八年七月二十三日起至清償日止，按年息百分之五計算之利息。
二、陳述：
（一）被告於八十六年六月一日下午三時十分許，酒醉駕駛KE—二八四八號自用小客
      車，沿苗栗縣苗栗市台十三線由南往北行駛，途經該公路三十一公里處時，原
      應注意該處係劃有分向限制線之雙向二車道路段，而汽車在雙向二車道行駛時
      ，應在遵行車道內行駛，不得駛入來車之車道內；又汽車行駛時，駕駛人應注
      意車前狀況，並隨時採取必要之安全措施，且汽車駕駛人飲酒後其吐氣所含酒
      精成分超過每公升零點二五毫克以上者，不得駕駛汽車，而依當時情形，並無
      不能注意之情事，詎其竟殊未注意車前狀況，為閃避其前因故緊急煞車之車輛
      ，貿然將所駕駛之自用小客車駛入對向之車道內，撞及由原告所駕駛其內附載
      訴外人即原告之母曾黃泉妹之UW—三四０七號自用小客車，致原告受有下頷挫
      傷及裂傷，曾黃泉妹受有右肋骨骨折、左大腿裂傷及頭部外傷之傷害，被告刑
      事部分業經鈞院刑事庭判決有罪確定。
（二）原告因本件車禍之發生受有如下之損害：
    １、車輛部分：原告所有之UW—三四０七號自用小客車因本件車禍受損，至今仍
        未修復，被告雖稱該車經修復完畢，惟原告以該車尚未修復為由拒絕受領；
        又原告日前已再請被告求交付該車，則被告仍負有將該車交付予原告之義務
        ，被告另行主張該車已報廢，則該車顯已無法回復原狀，被告應賠償該車折
        舊後之殘餘價值十萬元；再者因被告無法交付該車，致原告之車無法接受定
        期檢驗，遭台灣省政府交通處公路局裁決處罰一千八百元，且因該車無法依
        法報廢，仍須繳燃料費四千八百元，故原告因車輛受損所受損害計為十萬六
        千六百元。
    ２、醫療費用部分：原告於八十六年六月一日至大千醫院急診支出治療費用三百
        元，復於同年月二日起至八十七年二月十六日至該院門診八次計支出七百元
        。原告又於八十六年六月四日起至同年月十六日共計六次至台中后里清河堂
        就診，支出醫療費用三千元。原告另自八十六年八月十六日起至八十七年二
        月二十八日止，六次至中山中醫醫院就診，支出掛號費及自付額計為四百五
        十元。
    ３、車資部分：原告位於苗栗縣西湖鄉之處所距離苗栗市大千醫院、台中后里清
        河堂及苗栗市中山中醫醫院分別為十點八公里、二十六點三公里及十三公里
        ，依計程車跳表計費，基本費七十元，超過一公里，每二百五十公尺跳五元
        計算，原告至大千醫院就診八次、來回十六次計支出車資四千二百五十六元
        ，至台中清和堂就診六次，來回十二次計支出車資六千九百十二元，原告另
        至中山中醫就診六次，來回十二次，共計支出車資三千九百十二元。
    ４、慰撫金部分：原告因本件車禍受有下顎挫傷及撕裂傷害，痛苦不堪，為此請
        求二十萬元之慰撫金。
    ５、原告之母曾黃泉妹所受損害部分：原告之母曾黃泉妹因車禍造成右肋骨骨折
        ，頭部外傷，左大腿裂傷，其損害賠償請求權業已讓與原告，此有債權讓與
        之同意書可證。茲就原告之母曾黃泉妹所受損害說明如下：
    （１）醫療費用：原告之母至大千醫院就診支付醫療費計一萬五千五百七十六元
          、至弘大醫院五次門診共計五百元、至為恭醫院門診支出二百元、及至高
          雄長庚醫院支出醫療費用三百元。
    （２）車資部分：原告之母同原告之住處距離苗栗市大千醫院、弘大醫院、為恭
          醫院及高雄長庚醫院分別為十點八公里、十一點四公里、三十二點二公里
          及二百五十九點三公里，依前開計程車跳表計費方式計費，原告之母至大
          千醫院就診七次，來回十四次，計支出車資三千七百八十元；至弘大醫院
          就診五次，來回十次，車資計為二千八百元；至為恭醫院三次，來回六次
          ，支出車資四千一百七十元；另至高雄長庚醫院一次，來回二次，支出車
          資共一萬零四百八十元。
    （３）看護費用：原告之母已年近七十歲，無法一人就醫，每次門診皆由原告之
          兄請假陪診，每次支出看護費用一千二百五十元，原告之兄至大千醫院陪
          診七次、至為恭醫院陪診三次及至高雄長庚醫院陪診一次，計支出看護費
          用一萬三千七百五十元。
    （４）原告之母當時嚴重外傷，短時間無法治療，故請求賠償往後增加日常生活
          所需費用二十萬元。
三、證據：提出整復證明書、大千、弘大及中山中醫醫院收據、診斷證明書、中華國
    術運動傷害整復協會整復證明書、金昌計程車第一無線電台價目表、同意書、承
    諾書、催繳汽車燃料使用費通知書、行車執照及苗栗監理站違反道路交通管理事
    件裁決書。
乙、被告方面：被告未於最後言詞辯論期日到場，據其前準備程序期日所為之聲明及
    陳述如下：
一、聲明：原告之訴駁回。
二、陳述：
（一）本件車禍當發生後，被告為了緊急救治受傷者就醫，並無暇顧及原告受損之車
      輛，而原告之車係警員應原告之兄即原告之訴訟代理人乙○○之要求，將之送
      至修車場，請修車廠評估修理費後，當日原告之兄在南苗派出所即要求被告承
      諾修復該車，被告也同意並書立承諾書，承諾將該車回復原狀，並於車輛修復
      後由被告親自付清修理費用。被告於接到修車廠電話通知後，即給付修車廠修
      復費用六萬元，並請原告之兄交車，故被告已盡回復原狀之義務，惟車廠屢次
      催原告交車，原告之兄均假借其他事由拒不交車，拖延至今，原修車廠改組，
      一些老舊車輛均被車廠報廢交予廢車場，此部分責任應由原告自行負擔。
（二）原告所提醫療費用收據皆係事後再去補請，不能證明係為本件車禍支出之必要
      醫療費用。又原告每次就診均無掛號收據，亦無乘坐無計程車之收據，尚不能
      僅憑計程車跳表計費方式計算計程車資，亦不能證明係就診所需之交通費用。
      再者，原告之診療證明書中說明其僅受輕微擦傷，經包紮後即返家，原告所受
      傷勢輕微，其請求之慰撫金顯然過高。
（三）被告過失傷害之刑事案件部分，只有原告提出告訴，依刑事訴訟法之規定，只
      有原告才能提起附帶民事訴訟，至於原告母親之部分，因當時並未提出告訴，
      故被告不同意原告為訴之追加或擴張請求金額。又原告母親之請求權已超過二
      年不行使，已罹於消滅時效，故被告依法為時效之抗辯。至原告提出同意書表
      示原告之母同意讓與原告全部醫療費用請求權，亦是在被告提出時效抗辯後，
      至八十八年七月二十日準備書狀中才提出，且該同意書並未未填寫日期，顯然
      係事後造假。
三、證據：提出估價單一件。
    理    由
一、被告未於最後言詞辯論期日到場，核無民事訴訟法第三百八十六條所列各款情形
    ，爰依原告之聲請，由其一造辯論而為判決。
二、按訴狀送達後，原告不得將原訴變更或追加他訴。但請求之基礎事實同一者，或
    擴張應受判決事項之聲明者，不在此限，民事訴訟法第一項第二款、第三款定有
    明文。本件原告起訴僅請求其因本件車禍受傷所支出之醫療費用二千元及車資四
    千元，嗣後除擴張前開請求之金額外，並追加主張慰撫金、原告車輛受損之損害
    賠償及原告受讓其母之損害賠償請求權，其追加之請求皆因本件被告駕車肇事之
    侵權行為所生，與前揭醫療費用及車資部分請求之基礎事實同一，揆諸前開規定
    ，原告為訴之追加自屬合法，合先敘明。
三、本件原告主張：被告於八十六年六月一日酒後駕駛KE—二八四八號自用小客車，
    沿苗栗縣苗栗市台十三線由南往北行駛，途經該公路三十一公里處時，竟未注意
    車前狀況，為閃避其前因故緊急煞車之車輛，貿然將其所駕駛之車駛入對向之車
    道內，撞及由原告所駕駛其內附載訴外人即原告之母曾黃泉妹之UW—三四０七號
    自用小客車，致原告受有下頷挫傷及裂傷之傷害，曾黃泉妹則受有右肋骨骨折、
    左大腿列傷及頭部外傷之傷害，原告之車輛亦嚴重受損，另曾黃泉妹之請求權已
    讓與原告，為此依侵權行為之法律關係請求被告給付如訴之聲明。被告則以：原
    告之車已由修車廠修復，被告亦已給付修車廠修車費用，原告經修車廠通知後拒
    不交車應自行負責；又原告所提醫療費用收據皆係事後再去補請，不能證明係必
    要之醫療費用，且原告並無乘坐無計程車之收據，不能證明其已支出就診所需之
    交通費用，另原告所受傷勢輕微，其請求之慰撫金顯然過高。至原告雖主張其母
    已讓與侵權行為之損害賠償請求權，惟該讓與債權之同意書顯係事後造假，且原
    告母親之請求權已罹於消滅時效等語資為抗辯。
四、原告主張被告因酒後駕車且未注意車前狀況，貿然將車駛入對向車道，撞及由原
    告所駕駛之車輛，原告除車輛受損外，並受有下頷挫傷、裂傷之傷害，另車內附
    載之原告母親受有右肋骨骨折、大腿裂傷及頭部外傷之傷害等情，業據其提出診
    斷證明書二紙為證，且為被告所不爭執，又被告因駕駛過失肇事致原告受傷，經
    本院刑事庭以過失傷害罪判處有期徒刑五月，如易科罰金，以三百元折算一日確
    定，亦經本院依職權調取本院八十六年度交易字第五十二號卷宗查核無訛，是原
    告之主張堪信為真實。按汽車在雙向二車道行駛時，應在遵行車道內行駛，且在
    劃有分向限制線之路段，不得駛入來車之車道內；又汽車行駛時，駕駛人應注意
    車前狀況，並隨時採取必要之安全措施；汽車駕駛人飲酒後其吐氣所含酒精成分
    超過每公升零點二五毫克以上者，不得駕駛汽車，道路交通安全規則第九十七條
    第一款、第二款、第九十四條第三項、第一百十四條第二款分別定有明文，被告
    自應注意遵守前開規定而駕駛，且依當時情形，並無不能注意之情事，其竟殊未
    注意於酒後酒精濃度經測試為每公升零點四一毫克而仍為駕駛，且未注意車前狀
    況，貿然將車駛入來車之車道而撞及原告之車，其有過失甚明，其過失與原告所
    受傷害間有因果關係，從而，原告本於侵權行為之法律關係請求被告負損害賠償
    之責，洵屬有據，應予准許。
五、茲就原告之請求，分別審酌如下：
   （一）車輛部分：原告主張其所有車因本件車禍受損，至今仍未修復，前經原告
         以該車尚未修復為由拒絕受領，惟原告日前已再請被告求交付該車，且因
         被告另行主張該車已報廢，故該車顯已無法回復原狀，被告應賠償該車折
         舊後之殘餘價值為十萬元等情，固經其提出行車執照為證，然為被告所否
         認，並以原告之車係警員應原告之兄即原告之訴訟代理人乙○○之要求，
         將之送至修車場，其後被告於接到修車廠電話通知後，即給付修車廠修復
         費用計六萬元，並請原告之兄交車，故被告已盡回復原狀之義務，至原告
         之兄均假借其他事由拒不交車，嗣經原修車廠改組，一些老舊車輛均被車
         廠報廢交予廢車場，此部分責任應由原告自行負擔等語置辯，並提出估價
         單一紙為證。經查被告抗辯原告之車已修復，並由被告給付車廠修車費用
         等情，業據證人即曾為詠峻汽車保養場修車師傅鍾文峰到庭證述：原告之
         車曾由拖吊車拖到我們保養廠修理，我印象中車子有經過修理，修車費用
         也有付，車損部分在前端，該車有經過試車，已完全修好，也不會漏水，
         變速箱部分也不需更換，可正常運作，實際上這部車已完全修復。又當初
         老闆在車子修復後，有通知原告交車，原告有來，但不知為何未將車子開
         回去等情屬實，並經證人即參與車禍善後處理之陳俊勳到庭證稱：當初我
         們有問原告車子要送何處修理，原告說車子被拖到那裡，就到那裡修理即
         可，我們表示修車費用會照付，原告自己再將車領回，我有到車廠試車並
         無問題，已完全修好，當初原告主張變速箱有損害，但經修車廠師傅鑑定
         後並無問題，老闆向原告解釋，原告不接受並表示要送到原廠等語無訛，
         況原告就被告主張其已支出修車費一節亦未爭執，綜上所述，被告抗辯其
         已將原告之車修復，經修車廠催告原告交車，而原告拒不交車等情應屬可
         採，按負損害賠償責任者，除法律另有規定或契約另有訂定外，應回復他
         方損害發生前之狀態，民法第二百十三條第一項定有明文，被告既已支付
         修車廠六萬元將該車修復，則其已盡其賠償之責，原告復主張該車已報廢
         而無法回復原狀，被告應賠償該車折舊後之殘餘價值為十萬元等情，洵屬
         無據；至原告主張被告無法交付該車致該車無法定期檢驗，遭台灣省政府
         交通處公路局裁決處罰一千八百元，且因無法依法報廢，仍須繳燃料費四
         千八百元，被告應負責賠償前開損害等情，然被告既已將該車修復，並由
         修車廠通知原告交車，原告拒不交車等情已如前述，則原告主張因被告無
         法交車致該車無法定期檢驗，使其遭受裁決處罰之損害一千八百元一節，
         亦不足取；又原告主張其須支付燃料費四千八百元之事實，固據其提出催
         繳通知書為證，惟交通工具之所有人依法即有繳納燃料費及其他規費之義
         務，此為公法上之義務，原告之車雖受損，然在其未向監理機關辦理報廢
         並繳銷牌照前，本不能免其繳納之義務，是原告雖支出前揭費用，惟非屬
         因本件車禍所受之損害，原告此部分之請求洵屬無據，應予駁回。
   （二）醫療費用：原告主張其於八十六年六月一日至大千醫院急診支出治療費用
         三百元，復於同年月二日起至八十七年二月十六日至該院門診八次計支出
         七百元，計一千元；另自八十六年八月十六日起至八十七年二月二十八日
         止，六次至中山中醫醫院就診，支出掛號費及自付額計為四百五十元等情
         ，業據其提出診斷證明書及醫療費用收據三紙為證，且為被告所不爭，經
         核屬醫療上之必要費用，此部分之請求，核屬正當，應予准許。至原告另
         主張其於八十六年六月四日起至同年月十六日共計六次至台中后里清河堂
         就診，支出醫療費用三千元等情，雖據其提出中華國術運動傷害整復協會
         單據為證，然據原告所提之前開醫療費用收據觀之，原告於前開期間已至
         大千醫院門診多次，其復不能證明至清河堂就診係醫療上所必要，其該部
         分之請求，自屬無據。
   （三）車資部分：原告主張其位於苗栗縣西湖鄉之住處距離苗栗市大千醫院、台
         中后里清河堂及苗栗市中山中醫醫院分別為十點八公里、二十六點三公里
         及十三公里，依計程車跳表計費，基本費七十元，超過一公里，每二百五
         十公尺跳五元計算，原告至大千醫院就診八次、至台中清和堂就診六次、
         另至中山中醫就診六次，共計支出車資三千九百十二元等情，固據其提出
         金昌計程車第一無線電台價目表為證，然其均未能就實際支出此項車資一
         事舉證以實其說，且依原告之傷勢，亦難認為該項車資之支出係屬必要，
         其該部分之請求，即屬無據，應予駁回。
   （四）慰撫金部分：原告主張其因本件車禍受有下顎挫傷及撕裂傷害，痛苦不堪
         乙節，業據其提出診斷證明書為證，堪信屬實，本院審酌被告酒後肇事、
         原告因本件車禍受傷，至大千醫院及中山中醫醫院就診共十四次，又其為
         苗栗市信用合作社職員，年收入為七十餘萬元，名下無其他財產及兩造之
         身分、地位及經濟能力等一切情狀，認為原告請求二十萬元之慰撫金尚屬
         過高，應予核減為五萬元始為適當，逾此部分之請求為無理由，應予駁回
         。
   （五）原告受讓其母曾黃泉妹之損害賠償請求權部分：原告主張其母曾黃泉妹因
         本件車禍造成右肋骨骨折，頭部外傷，左大腿裂傷，其因此支出之醫療費
         用及損害賠償請求權，已讓與予原告等情，業據其提出診斷證明書及同意
         書為證，自堪信為真實。按債權之讓與，經讓與人或受讓人通知債務人，
         對債務人即生效力，民法第二百九十七條第一項定有明文。本件原告於八
         十八年七月十七日之準備書狀追加主張其母讓與之損害賠償請求權，該書
         狀之繕本業於八十八年七月二十二日送達被告，依前開規定，該債權之讓
         與，應自該時起即對被告發生效力。原告主張其母至大千醫院就診支付醫
         療費計一萬五千五百七十六元、至弘大醫院五次門診共計五百元、至為恭
         醫院門診支出二百元、及至高雄長庚醫院支出醫療費用三百元。又原告之
         母至前開醫院就診，計支出計程車資一萬零四百八十元。另原告之母每次
         門診皆由原告之兄即訴訟代理人請假陪診，每次支出看護費用一千二百五
         十元，原告之兄至大千醫院陪診七次、至為恭醫院陪診三次及至高雄長庚
         醫院陪診一次，計支出看護費用一萬三千七百五十元。又原告之母當時嚴
         重外傷，短時間無法治療，請求賠償往後增加日常生活所需費用二十萬元
         等情，被告則以原告母親之請求權已超過二年不行使，已罹於消滅時效，
         又原告雖提出同意書表示原告之母同意讓與原告損害賠償請求權，然該債
         權之讓與係在被告提出時效抗辯後等語置辯，按因侵權行為所生之損害賠
         償請求權，自請求權人知有損害及賠償義務人時起，二年間不行使而消滅
         ；又債務人於受債權讓與之通知時，所得對抗讓與人之事由，皆得以之對
         抗受讓人，民法第一百九十七條第一項及第二百九十九條第一項分別定有
         明文。查本件車禍於八十六年六月一日發生，原告之母於知有損害及賠償
         義務人時起之二年間，均未行使其損害賠償請求權，原告亦遲至八十八年
         七月十七日始主張受讓其母之損害賠償請求權而追加該請求，是原告之母
         之損害賠償請求權確已罹於時效，被告為前開時效之抗辯，核屬有據，又
         該債權之讓與於通知被告時即對被告生效，則被告即得以前開時效消滅之
         事由對抗受讓債權之原告，故原告此部分之請求，為無理由，應予駁回。
六、從而，原告本於侵權行為之法律關係，請求被告給付五萬一千四百五十元，及自
    民國八十八年七月二十三日止至清償日止，按年息百分之五計算之利息，核屬正
    當，應予准許，逾此部分之請求為無理由，應予駁回。
七、據上論結，本件原告之訴為一部有理由，一部無理由，依民事訴訟法第三百八十
    五條第一項前段、第七十九條但書，判決如主文。
中      華      民      國    八十九    年      八      月    十七      日
                                  臺灣苗栗地法院民事庭
                                  審判長法官  林燦都
                                        法官  邱光吾
                                        法官  曾明玉
右為正本，係照原本作成。
如對本判決上訴，須於判決送達後廿日內向本院提出上訴狀。
                                  法院書記官  陳貴瑋
中      華      民      國    八十九    年      八      月    十七      日
    主    文
被告應給付原告新台幣
原告其餘之訴駁回。
訴訟費用由被告負擔    分之    ；餘由原告負擔。
本判決第一項於原告以新台幣███████元供擔保後，得假執行。
    事    實
甲、原告方面：
一、聲明：求為判決：被告應給付原告新台幣███████元，並願供擔保以代釋明，請求宣告假執行
    。
二、陳述：
（一）被告______________係於民國██████，
      刑事部分經臺灣____院以______年____字第__________號判決處被告__________徒刑__________在案。
（二）原告受傷後，自██████起，至██████止，支付醫藥費新新台幣（下
      同）███████
（三）原告受傷，自██████起自██████止不能工作，有__________醫院出
      具之診斷書可證。原告現任____________________每月收入                    元，因受傷而損失收入
      ███████元，有____________________為證。
（四）原告因身體受傷，精神肉體所受痛苦甚大，故請求償非財產上損害金額███████元
右述各項損害，均係被告____________不法侵害所生之結果，其餘被告為被告__________________之
對於原告自應負連帶賠償責任，為此提起本件訴訟。
三、
四、證據：提出：____
乙、被告方面：____
壹、被告：
一、聲明：求為判決駁回原告之訴。
二、陳述：____
    理    由
一、本件原告主張：被告於民國██████，____
    致原告__________、______________、________________、__________受傷，刑事部分經______________法院
    ，對於被告以傷害罪、判處有期徒刑______________之事實。業據其提出診斷書、__十__年度____字________
    號刑事判決書為證據。
二、被告____________雖辯稱____
三、被告______________不法侵害原告之身體，既經認定，其餘被告復為被告______________之________________
    ，被告對於原告因而所受之損害，自應負連帶賠償責任。
四、原告請求被告賠償費用，是否應予准許，分述為次：
（一）醫療費███████元部分：查其中____
      未經提出醫師處方，難認係醫療上之必要；______________醫院中之伙食費███████，即使原告未
      受傷住院，仍不免此項費用，自與被告賠償責任無關；又診斷證書費，亦非治療上之支付，均不應准許。其
      餘醫療費███████元依原告所受傷害及各收據載明治療費別，自屬治療上之必要費用，共計
      ███████元，應由被告等連帶賠償原告。
（二）工作損害金███████元部分：原告主張受傷後，
      自██████起，至██████止
      ，共______日，不能工作有__________醫院診斷書可證；而原告原在______________任職，每
      月可得███████元，亦有________________可證。原告請求被告賠償此期間內之損失
      ███████元，自應准許；其計算為███████元，超過███████元部分之請求，
      不應准許。
（三）精神慰籍金███████元部分：查原告受傷多處，肉體、精確受極大痛苦，本院斟酌實際情況，及兩造
      之身分、地位，原告請求███████元，自嫌過高，應予核減為███████元，方屬公允，
      逾此數額之請求，為無理由。
五、原告陳明願供擔保，聲請宣告假執行，經核其勝訴部份，合於法律之規定，爰酌定相當之擔保金額宣告之；其
    餘假執行之聲請，因訴之駁回而失所依附，不予准許。
六、結論：本件原告之訴，為一部有理由，一部無理由，並依民事訴訟法第七十九條但書、第八十五條第二項、第
    三百九十條第二項，判決如主文。
中      華      民      國    八十九    年      七      月     十二     日
                                  臺灣苗栗地法院民事庭
~B法      官  曾明玉
右為正本，係照原本作成。
如對本判決上訴，須於判決送達後廿日內向本院提出上訴狀。
~B法院書記官  陳貴瑋
中      華      民      國    八十九    年      七      月     十二     日


司法院資訊處製作；財團法人民間司法改革基金會備份。
